【裁判字號】    89,簡上,219
【裁判日期】    900108
【裁判案由】    傷害
【裁判全文】
臺灣臺北地方法院刑事判決                        八十九年度簡上字第二一九號
    上  訴  人  臺灣臺北地方法院檢察署檢察官
    上  訴  人
    即  被  告  甲○○
                己○○
    共      同
    選任辯護人  陳中柱律師
    上  訴  人
    即  被  告  庚○○
右列上訴人因被告傷害案件，不服本院台北簡易庭民國八十九年六月三十日八十九年
度北簡字第一四五六號第一審判決（台灣台北地方法院檢察署檢察官聲請簡易判決處
刑聲請書案號：八十九年度偵字第一五二三五號），提起上訴，經本院合議庭認為應
適用通常程序審理，自為第一審判決，判決如左：
    主  文
原判決撤銷。
甲○○傷害人之身體，處拘役貳拾日，如易科罰金以佰元折算壹日。
庚○○傷害人之身體，處拘役貳拾日，如易科罰金以佰元折算壹日。
己○○無罪。
    事  實
一、己○○（另為無罪之諭知，詳如後述）與庚○○係兄妹關係，己○○與甲○○則
    係夫妻關係，緣庚○○及甲○○二人前因遺產分配問題而生嫌隙，於民國八十九
    年二月五日十三時許，庚○○由其夫即丁○○（另經台灣台北地方法院檢察署檢
    察官以八十九年度偵字第五二三五號為不起訴處分確定）駕車前往台北市○○○
    路○段一七九巷十一號一樓之己○○夫妻住處，而由庚○○一人入內欲偕己○○
    及甲○○前往親戚家中聚餐，雙方於言談中發生口角，庚○○即出手毆打甲○○
    （尚未成傷），甲○○遂基於傷害人身體之犯意，出手毆打庚○○，致其受有頭
    部外傷並臉部多處擦刮傷等傷害，己○○見狀即上前將庚○○拉開並報警處理，
    嗣丁○○聞訊入內而陪同庚○○先行離去；又庚○○與丁○○二人復於八十九年
    二月六日凌晨零時三十分許，前往己○○夫婦之上開住處，欲求化解先前所發生
    之糾紛，而由庚○○一人進入甲○○之房間內，其二人又因細故而爭吵，庚○○
    竟基於傷害人身體之故意，出手毆打甲○○，致其受有臉部擦傷、左肩挫傷及左
    手挫傷等傷害，甲○○隨即出手毆打庚○○（尚未成傷），丁○○聞訊入內即上
    前拉開甲○○，己○○見狀亦上前抱住丁○○並報警前往處理。
二、案經被害人庚○○、甲○○訴由台北市政府警察局松山分局報請台灣台北地方法
    院檢察署檢察官偵查起訴。
    理  由
一、有罪部分：
  （一）右揭犯罪事實，業據被告甲○○於本院審理中坦承不諱，復經同案被告己○○於警訊及偵審中供述在卷，並經證人丁○○及戊○○分別於警訊及偵審中
        證述在卷，核與告訴人庚○○所指述之情節大致相符；而告訴人庚○○因而
        受有如事實欄所載之傷勢，亦有長庚紀念醫院八十九年二月五日之診斷證明
        書一紙在卷可稽，足徵被告甲○○之自白與事實相符。訊據被告庚○○固不
        否認於上開時地與告訴人甲○○發生爭執及拉扯之情事，然矢口否認有何傷
        害之犯行，辯稱：其並未出手毆打甲○○，而係遭甲○○毆打云云。經查，
        上開犯罪事實，業據告訴人甲○○於警訊及偵審中指述歷歷，復經證人戊○○及同案被告己○○分別於警訊及偵審中證述在卷，而告訴人甲○○受有如
        事實欄所載之傷害，亦有長庚紀念醫院八十九年二月六所出具之診斷證明書
        一紙在卷可稽。又前開診斷書所載之檢驗日期，亦與告訴人甲○○所指訴之
        犯罪時間大致相符；又被告庚○○於本院八十九年十二月七日調查中自承證
        人戊○○於八十九年二月六日發生爭執時確於房間內等語；而被告庚○○於
        本院八十九年九月二十五日調查中雖稱：「二月六日我去我哥家，我們想說
        要好好談談，我一進我大嫂房間，她躺在床上，我跟他說我們談一談，我手
        指就被她咬了。‧‧‧」等語，然告訴人甲○○於被告庚○○入內時原係躺
        於床上自無無端攻擊被告庚○○之理，且被告庚○○所稱其係手指遭咬傷，
        徵諸告訴人甲○○所受如事實欄所載之傷勢，核與上開診斷證明書所載受傷
        部位亦屬一致，足見告訴人甲○○所稱被告庚○○先以手抓其臉等情，應非
        虛言。是被告庚○○上開所辯，顯係事後卸責之詞，不足採信。本件事證明
        確，渠等犯行均堪認定，應予依法論科。
  （二）核被告庚○○及甲○○所為，均係犯刑法第二百七十七條第一項之傷害罪。
        又公訴意旨另認：被告庚○○於八十九年二月五日十三時許，在台北市○○○路○段一七九巷十一號一樓，基於傷害人身體之故意，出手毆打告訴人甲○○，又被告甲○○基於傷害人身體之故意，於八十九年二月六日凌晨零時
        三十分許，在上址出手毆打告訴人庚○○，致其頭部、臉部等處受有傷害，
        因認被告庚○○及甲○○就上開部分分別涉有刑法第二百七十七條第一項之
        傷害罪嫌。按刑法第二百七十七條第一項之傷害罪，以有傷害人之意思並發
        生傷害之結果者始能成立，若加害者以傷人之意思加暴行，尚未發生傷害之
        結果，除法律對此項暴行另有處罰規定者外，自不成立何種罪名。經查，本
        件公訴人認被告庚○○及甲○○涉有此部份之傷害犯行，無非係以告訴人甲○○及庚○○之指訴、同案被告己○○之供述及證人丁○○之證言為其依據
        。訊據被告庚○○及甲○○固不否認其二人有於前開時、地發生拉扯之事實
        ，惟堅詞否認有此部份之傷害犯行，然告訴人甲○○及庚○○就其於八十九
        年二月五日及八十九年二月六日所受之傷勢均未提出驗傷資料以供佐證，而
        告訴人甲○○亦自承當日並未驗傷等語，參以證人即當日到場警員之乙○○
        於本院八十九年十一月十六日調查中證稱當日其就告訴人甲○○之外觀上看
        不出有傷等語，徵諸同案被告己○○之供述及證人丁○○之證言亦僅說明雙
        方互毆之情事，尚難據以認定其二人因而受有何傷害。綜上所述，告訴人甲○○及庚○○二人於前開時日縱曾出手毆打對方，然是否因而生傷害之結果
        ，即有疑問，揆諸前揭之說明，尚難僅以告訴人甲○○及庚○○片面之指述
        遽以認定被告庚○○及甲○○之前開傷害犯行。此外，復查無其他積極證據
        足資認定被告庚○○及甲○○就上開部分有何傷害犯行，原應為無罪之諭知
        ，惟公訴意旨認此部分犯行與前揭論罪科刑部分，有連續犯之裁判上一罪關
        係，爰不另為無罪之諭知。原審據以論科，固非無見。然查被告庚○○及甲○○二人各基於傷害人身體之犯意，分別於八十九年二月六日及八十九年二
        月五日毆打對方成傷，已如前述，檢察官聲請書認被告庚○○及甲○○涉有
        連續傷害犯行並就被告甲○○及被告己○○論以共犯（詳如後所述），另原
        審判決誤認被告庚○○、甲○○及己○○三人共犯傷害罪行，自有未洽。又
        被告庚○○上訴意旨否認犯罪，雖無可採，惟原判決既有上開可議之處，自
        屬無可維持；另被告甲○○上訴意旨及上訴人即台灣台北地方法院檢察署檢
        察官上訴意旨執此指摘原判決誤認被告庚○○、甲○○及己○○三人共犯傷
        害罪行，請求撤銷更為適當合法之判決，為有理由，是原判決既有前開違誤
        即屬無可維持，應由本院予以撤銷改判。爰審酌被告均未曾受有期徒刑以上
        刑之宣告，此有台灣高等法院檢察署刑案紀錄簡覆表各一份附卷可按，其二
        人係屬姑嫂關係，僅因爭執而出手毆打對方，然被告甲○○於本院審理中坦
        承犯行，而被告庚○○猶狡詞卸責，及其二人之品行、犯罪之動機、目的、
        手段、智識程度、所受傷害等一切情狀，分別量處如主文所示之刑，並均諭
        知易科罰金之折算標準。
二、無罪部分：
  （一）本件公訴意旨略以：被告己○○於八十九年二月五日十三時許，在其位於台
        北市○○○路○段一七九巷十一號一樓之住處內，與被告葉雲琛共同基於傷
        害之故意，由被告己○○以雙手抓住告訴人庚○○之雙手，任由被告甲○○
        毆打告訴人庚○○之臉部、胸部及腿部等處，因認被告己○○涉有刑法第二
        百七十七條第一項之傷害罪嫌。
  （二）按犯罪事實應依證據認定之，無證據不得推定其犯罪事實。又不能證明被告
        犯罪者，應諭知無罪之判決，刑事訴訟法第一百五十四條、第三百零一條第
        一項分別定有明文。又被害人所述被害情形如無瑕疵可指，而就其他方面調
        查又與事實相符，其供述始足據為判決之基礎；且告訴人之告訴，係以使被
        告受刑事訴追為目的，是其陳述是否與事實相符，仍應調查其他證據以資審
        認（最高法院三十二年上字第六五七號、五十二年台上字第一三００號判例
        參照）。又事實之認定，應憑證據，如未能發現相當證據，或證據不足以證
        明，自不能以推測或擬制之方法，為裁判基礎（最高法院四十年台上字第八
        六號判例參照）。另認定犯罪事實所憑之證據，雖不以直接證據為限，間接
        證據亦包括在內；然而無論直接或間接證據，其為訴訟上之證明，須於通常
        一般之人不致有所懷疑，而得確信其為真實之程度者，始得據為有罪之認定
        ，倘其證明尚未達到此一程度，而有合理之懷疑存在時，即無從為有罪之認
        定，亦有最高法院七十六年台上字第四九八六號判例可資參照。
  （三）公訴意旨認被告己○○涉有刑法第二百七十七條第一項之犯行，無非係以告
        訴人庚○○之指訴為其主要論據。訊據被告己○○堅決否認有何傷害犯行，
        辯稱：其僅係將告訴人庚○○拉開等語。
  （四）經查，被告己○○所涉上開傷害犯行，雖經告訴人庚○○於本院調查中訴歷
        歷，然告訴人庚○○於八十九年二月九日警訊中陳稱：「‧‧‧我大哥可能
        要上前勸架就拉住我的雙手，我大嫂竟利用此機會用手抓傷我的臉多次受傷
        ，‧‧‧」等語，並未指訴被告己○○有何傷害犯行；又告訴人庚○○於警
        訊中所為之陳述，距事實發生之時較近，記憶當更為清晰，且較少權衡利害
        得失、受他人干預或相互勾串供詞，比之事後翻異之言，理應更為可採，是
        在無其他事證可證明其嗣後翻異之詞與事實更為相符時，自不得任意捨棄初
        供不採；徵諸證人即當日到場處理之員警丙○○及乙○○分別於本院八十九
        年十月十九日及八十九年十一月十六日調查中證稱：「‧‧‧我只聽到是姑
        嫂之間的糾紛，我並沒有詢問庚○○受傷的原因，但我進門有詢問當事人是
        何人，他們回答是二位女生的糾紛並沒有提及二位男生有無動手，‧‧‧」
        、「‧‧‧當時庚○○告訴我們是甲○○出手打人，並沒有提到有其他人動
        手，‧‧‧」等語，應認告訴人庚○○於警訊中所為之陳述較屬可採。又告
        訴人庚○○雖指訴被告己○○抓其雙手乙情，然經核對其所提出之診斷證明
        書，其雙手並無相關傷勢之記載，自難逕為不利被告己○○之認定；參諸被
        告己○○於本院審理中供稱於事發之前雙方均互有往來，而告訴人庚○○亦
        不否認當天係其主動邀約，則以被告己○○與告訴人庚○○係屬兄妹關係，
        是被告己○○於被告甲○○及告訴人庚○○發生爭執時自無無端偏頗一方之
        理，是被告己○○所稱拉開告訴人庚○○一節，應堪採信；又告訴人庚○○
        就被告己○○所涉上開傷害犯行亦未能提供相關人證或物證以供本院查明，
        尚難僅以告訴人庚○○片面之指述遽以認定被告己○○涉有前開傷害犯行。
        此外，復查無其他積極證據足資認定被告己○○就上開部分有何傷害犯行，
        亦查無其他事證足認被告己○○與被告甲○○間有何傷害之犯意聯絡及行為
        分擔，揆諸前揭之說明，應依法諭知無罪之判決。原審以被告己○○罪證明
        確而依刑法第二百七十七條第一項之規定逕對被告己○○論罪科刑，自有未
        洽。被告己○○上訴意旨否認犯罪指摘原判決不當，為有理由，是原判決既
        有前開違誤即屬無可維持，應由本院予以撤銷改判，而為被告己○○無罪之
        諭知。
三、又本件被告己○○並未該當於刑法第二百七十七條第一項之構成要件，而應對其
    諭知無罪之判決，已如前述，原審本不得適用刑事訴訟法第七編所定之簡易程序
    對其論罪科刑，而應依刑事訴訟法第四百五十二條規定適用通常程序為審判，則
    本院所為前開判決，係依刑事訴訟法第四百五十五條之一第三項規定準用同法第
    三百六十九條第二項規定適用第一審通常程序而為之第一審通常程序判決，附此
    敘明。
據上論斷，應依刑事訴訟法第四百五十五條之一第一項、第三項、第三百六十九條第
一項前段、第二項、第三百六十四條、第二百九十九條第一項前段、第三百零一條第
一項，刑法第二百七十七條第一項、第四十一條，罰金罰鍰提高標準條例第一條前段
、第二條，判決如主文。
本案經檢察官蔡名堯到庭執行職務。
中    華    民    國      九十        年      一      月      八        日
                                    臺灣臺北地方法院刑事第九庭
                                        審判長法  官  黃雯惠
                                              法  官  王綽光
                                              法  官  黃雅君
右正本證明與原本無異。
如不服本判決，應於判決送達後十日內，向本院提出上訴狀。
                                              書記官  陳怡如
中    華    民    國      九十        年      一      月    十九        日
附錄本案論罪科刑法條：
刑法第二百七十七條
一傷害人之身體或健康者，處三年以下有期徒刑、拘役或一千元以下罰金。
二犯前項之罪、因而致人於死者，處無期徒刑或七年以上有期徒刑，致重傷者，處三
  年以上十年以下有期徒刑。


司法院資訊處製作；財團法人民間司法改革基金會備份。
